【裁判字號】    88,訴,1051
【裁判日期】    890229
【裁判案由】    清償借款
【裁判全文】
臺灣屏東地方法院民事判決  八十八年度訴字第一○五一號
    原      告  高雄區中小企業銀行股份有限公司
    法定代理人  丙○○
    訴訟代理人  丁○○
    被      告  甲○○
                乙○○
右當事人間請求清償借款事件，本院判決如左：
    主    文
被告應連帶給付原告新台幣壹佰零壹萬伍仟肆佰貳拾捌元，及自民國八十八年八月十
日起至清償日止，按週年利率百分之十計算之利息，暨按上開利率百分之二十計算之
違約金。
訴訟費用由被告連帶負擔。
本判決於原告以新台幣拾肆萬元供擔保後，得假執行。
    事    實
甲、原告方面：
一、聲明：求為判決除假執行擔保金額外，如主文第一項所示。
二、陳述：
    被告甲○○於民國八十三年二月二十四日，邀同被告乙○○擔任連帶保證人，
    向原告借款新台幣（下同）二百萬元，並由被告甲○○提供所有之不動產設定抵
    押權予原告，約定週年利率為百分之十計算且按月給付，如未按期攤還本息時，
    除仍按約定利率付息外，自逾期之日起六個月內另按約定利率百分之十，逾期六
    個月以上者其超過六個月部分按約定利率百分之二十加付違約金；嗣被告甲○○
    將上開不動產所有權移轉登記予訴外人羅智偉，羅智偉復將該不動產移轉登記予
    訴外人陳富美，然本件借款之借款人仍為被告甲○○，原告並未同意由上開訴外
    人承擔本件債務。詎本件借款自八十六年四月二十四日起即未再按月繳息，尚欠
    本金一百八十萬三千五百二十一元，經原告聲請鈞院民事執行處以八十六年度執
    字第七九九○號拍賣抵押物強制執行，並依兩造所訂立之授信約定書第七條之規
    定，就分配金額一百二十七萬二千九百十九元，先抵充至八十八年八月九日之利
    息四十一萬四千零六十九元、次抵充違約金七萬零七百五十七元，則僅獲償本金
    七十八萬八千零九十三元，尚欠本金一百零一萬五千四百二十八元未獲清償。爰
    依消費借貸及連帶保證之法律關係，訴請被告應連帶給付上開未獲償部分之本金
    及自八十八年八月十日起按約定利率計算之遲延利息與違約金。
三、證據：提出借據、放款帳卡各一件、授信約定書二件及台灣屏東地方法院民事執
    行處強制執行金額計算書分配表一件為證。
乙、被告方面：
一、被告甲○○部分：
（一）聲明：求為判決駁回原告之訴。
（二）陳述：
      被告於八十三年五月間將房子賣給羅智偉，利息都約定好由羅智偉繳，並請代
      書至銀行辦理變更借款人，但銀行一直都沒有通知被告去辦理變更，被告房子
      已賣給羅智偉，被告已非借款人，惟嗣後被告仍有還一筆四十四萬元予原告。
（三）證據：聲請訊問證人羅吉村。
二、被告乙○○部分：
    聲明及陳述均同被告甲○○。
丙、本院依職權調閱本院八十六年度執字第七九九○號民事執行卷宗。
    理    由
一、本件原告主張被告甲○○於八十三年二月二十四日，邀同被告乙○○擔任連帶保
    證人，向原告借款二百萬元，並由被告甲○○提供所有之不動產設定抵押權予原
    告，約定週年利率為百分之十計算且按月給付，如未按期攤還本息時，除仍按約
    定利率付息外，自逾期之日起六個月內另按約定利率百分之十，逾期六個月以上
    者其超過六個月部分按約定利率百分之二十加付違約金；嗣被告甲○○將上開不
    動產所有權移轉登記予訴外人羅智偉，羅智偉復將該不動產移轉登記予訴外人陳
    富美，然本件借款之借款人仍為被告甲○○，原告並未同意由上開訴外人承擔本
    件債務。詎本件借款自八十六年四月二十四日起即未再按月繳息，尚欠本金一百
    八十萬三千五百二十一元，經原告聲請本院民事執行處以八十六年度執字第七九
    九○號拍賣抵押物強制執行，並依兩造所訂立之授信約定書第七條之規定，就分
    配金額一百二十七萬二千九百十九元，先抵充至八十八年八月九日之利息四十一
    萬四千零六十九元、次抵充計算至同上日期之違約金七萬零七百五十七元，則僅
    獲償本金七十八萬八千零九十三元，尚欠本金一百零一萬五千四百二十八元未獲
    清償之事實，業據其提出與所述相符之借據、放款帳卡、授信約定書及本院民事
    執行處強制執行金額計算書分配表等件為證，並經本院依職權調閱本院八十六年
    度執字第七九九○號民事執行卷宗查核屬實；而被告則均以被告甲○○業於八十
    三年五月間將房子賣給訴外人羅智偉，利息都約定好由羅智偉繳，並請代書至銀
    行辦理變更借款人，但銀行一直都沒有通知被告去辦理變更，被告房子已賣給羅
    智偉，被告已非借款人，又被告嗣後仍有還一筆四十四萬元予原告等語，資為抗
    辯，並聲請訊問證人羅吉村為證。
二、經查，本件借款之抵押物即被告甲○○所有之房子，於本件借款後移轉於訴外人
    羅智偉乙情，為兩造所不爭執；又本件借款債務迄今未由第三人承擔，借款人仍
    為被告甲○○之事實，亦有原告提出之借據為證，而被告甲○○亦自承其從未至
    原告處辦理借款人變更，是被告甲○○仍為本件借款人之事實，應堪認定；至於
    被告抗辯曾返還原告四十四萬元部分，則為原告所否認，並稱：被告於八十六年
    三月二十日有繳利息十一萬九千五百元、本金九千六百四十五元、違約金五萬六
    千八百三十七元，惟均已扣除，並提出放款帳卡為憑；次查證人羅吉村於本院證
    稱：我買了二棟房子，分別給我太太及被告甲○○，二間房子均有向原告抵押借
    錢，二年多前有還四十四萬元予原告，是一併還二筆借款，其中本件借款還多少
    不清楚等語（見八十九年二月十七日言詞辯論筆錄），由上開證人證詞可知，縱
    被告抗辯曾清償四十四萬元為真實，然該筆款項並非全部為清償本件借款，尚有
    清償另筆借款，是則被告上開就本件借款已清償四十四萬元之抗辯，亦顯非可採
    ，本件原告之主張，應堪信為真實。
三、原告就前開借款經聲請拍賣抵押物強制執行結果，原告債權總額為本金一百八十
    萬三千五百二十一元，及利息為從八十六年四月二十四日起至八十八年八月九日
    止共計四十一萬四千零六十九元，違約金則為七萬零七百五十七元，合計二百二
    十八萬八千三百四十七元，受分配金額為一百二十七萬二千九百十九元，有上開
    強制執行金額計算書分配表在卷可稽。經先抵充利息四十一萬四千零六十九元、
    違約金七萬零七百五十七元，所剩七十八萬八千零九十三元則抵充本金，故原告
    未獲償金額即為本金一百零一萬五千四百二十八元。從而，原告依消費借貸及連
    帶保證之法律關係，請求被告連帶給付如主文所示之金額、利息與違約金，自無
    不合，應予准許。
四、本判決原告陳明願供擔保請准宣告假執行，核無不合，爰酌定相當之擔保金額宣
    告之。
據上論結，本件原告之訴為有理由，依民事訴訟法第八十五條第二項、第三百九十條
第二項，判決如主文。
中      華      民      國    八十九    年      二      月    二十九    日
                                    臺灣屏東地方法院民事第二庭
~B法      官  魏瑞紅
右為正本係照原本作成。
如不服本判決，應於送達後廿日內，向本院提出上訴狀。
~B法院書記官  何祖屏
中      華      民      國    八十九    年      三      月      一      日


司法院資訊處製作；財團法人民間司法改革基金會備份。
